【裁判字號】    88,上易,5097
【裁判日期】    890519
【裁判案由】    竊佔
【裁判全文】
臺灣高等法院刑事判決                  八十八年度上易字第五九七號
    上  訴  人  臺灣臺北地方法院檢察署檢察官
    被      告  甲○○
右上訴人，因被告竊佔案件，不服臺灣台北地方法院，八十八年度易字第二○○八號
，中華民國八十八年九月二十九日第一審判決（起訴案號：臺灣台北地方法院檢察署
八十八年度偵字第一一六五三號）提起上訴，本院判決如左：
    主      文
上訴駁回。
    理      由
一、公訴意旨略以被告甲○○明知坐落臺北市○○區○○段四小段一四一及一四二地
    號土地，分別為交通部民用航空局（以下簡稱民航局）及臺北市公農田水利會
    所有，竟意圖為自己不法之利益，竊佔後於民國（以下同）八十七年三月間，租
    予乙○○使用，由乙○○在前開土地上如附圖所示範圍搭建鐵皮屋，並出租予案
    外人徐曉瑞、許峰陽使用，經催討亦不返還，因認被告涉有刑法第三百二十條第
    二項竊佔罪嫌云云。
二、按犯罪事實應依證據認定之，無證據不得推定其犯罪事實，又不能證明被告犯罪
    者，應諭知無罪之判決，刑事訴訟法第一百五十四條、第三百零一條第一項分別
    定有明文。次按刑法竊佔罪之成立，以他人之不動產原不在自己持有中，其持有
    純由於犯罪之結果而來，若自己原已持有他人之物拒不返還，尚不能論以竊佔罪
    （最高法院三十一年度上字第一○三八判例參照）。
三、訊據被告甲○○堅決否認有竊佔犯行，並辯稱：「前揭一四二地號土地本屬伊祖
    先許六合祭祀公業所有，自伊父生前迄伊出生至今均有使用該址，至一四一號土
    地伊並未使用，亦未租給乙○○，乙○○加蓋房屋侵入該址伊不知情」等語。
四、經查：
  (一)前揭一四二地號土地重測前原為臺北市松山區○○○段五四九之一地號，於三十
    六年間為祭祀公業許六合所有，迄六十四年三月間經拍賣收歸國有由交通部民用
    航空局管理等情，有被告提出之土地登記謄本可稽。被告於該土地收歸國有之前
    已使用該地之事實，除據被告始終供陳不移，並經證人即四十二年間迄今均住於
    該址附近之郭翠娥到庭結證屬實，公訴人及告訴人交通部民用航空局迄未能證明
    被告佔用該地始自何時，被告辯稱伊自出生即在該址使用土地等情，尚堪採信。
    則被告於民航局取得上開土地所有權之前已持有該地，雖事後所有權變更後拒不
    交還，揆諸上開說明，自不能以竊佔罪論處。
  (二)次查，前揭一四一地號土地係因乙○○搭蓋房屋越界而佔用，其越界情事並未告
    知被告，被告亦未同意其使用該土地等情，業據證人乙○○到庭結證明確，自不
    能以乙○○越界佔用土地之事實，遽爾認定被告有竊佔犯行。
  (三)綜上所述，被告所辯，尚堪採信，至告訴人與被告間有關拆屋還地之糾紛，自應
    循民事程序解決，此外本件並無積極證據證明被告有被訴犯行，自屬不能證明被
    告犯罪。
五、經核原審認不能證明被告甲○○犯罪，而為無罪之諭知，並無不合，公訴人據告
    訴人民航局及公農田水利會之請求上訴，仍執前詞，指摘原判決不當，為無理
    由，應予駁回。
據上論斷，應依刑事訴訟法第三百六十八條，判決如主文。
本案經檢察官曾忠己到庭執行職務。
中    華    民    國    八十九    年        五      月        十九      日
                          臺灣高等法院刑事第六庭
                              審判長法  官  陳  春  秋
                                    法  官  高  明  哲
                                    法  官  黃  賽  月
右正本證明與原本無異。
不得上訴。
                                    書記官  廖  麗  蓮
中    華    民    國    八十九    年        五      月       二十二     日


司法院資訊處製作；財團法人民間司法改革基金會備份。
